【裁判字號】    97,審重訴,110
【裁判日期】    980318
【裁判案由】    清償借款
【裁判全文】
臺灣臺北地方法院民事判決           97年度審重訴字第110號
    原      告  玉山商業銀行股份有限公司
    法定代理人  戊○○
    訴訟代理人  丙○○
    被      告  宏凌實業股份有限公司
  兼法定代理人  乙○○
    被      告  甲○○
                己○○
                庚○○
上列當事人間清償借款事件，經本院於中華民國98年3月9日言詞
辯論終結，判決如下：
    主  文
被告應連帶給付原告新台幣柒佰拾萬零柒佰零柒元，及如附
表所示之利息及違約金。
訴訟費用新台幣柒萬仟陸佰陸拾陸元由被告連帶負擔。
    事實及理由
甲、程序方面：
一、本件依兩造簽訂之綜合額度授信契約甲、基本約款第13條約
    定，雙方合意以臺灣臺北地方法院為第一審管轄法院，故本
    院自有管轄權。又本件被告宏凌實業股份有限公司（下稱宏
    凌公司）、乙○○、甲○○、己○○未於言詞辯論期日到場
    ，核無民事訴訟法第386 條所列各款情形，應依原告之聲請
    ，由其一造辯論而為判決。
二、按訴狀送達後，原告不得將原訴變更或追加他訴，但擴張或
    減縮應受判決事項之聲明者，不在此限，民事訴訟法第255
    條第1項第3款定有明文。經查，本件原告於民國97 年9月11
    日起訴時請求被告連帶給付新台幣（下同）8,851,686 元、
    利息及違約金，嗣於98年3月9日將請求金額減縮為7,330,70
    7元、利息及違約金（見本院卷第156頁），揆諸前開規定，
    應予准許，合先敘明。
乙、實體方面：
一、原告起訴主張：被告宏凌公司於民國97年1月3日邀同被告乙○○、甲○○、己○○及庚○○為連帶保證人與原告簽訂綜
    合額度授信契約，約定於96年11月30日起至97年11月30日止
    ，授與新台幣（下同）1,000 萬元之循環動用額度，並約定
    被告申請動用時應另出具載明金額之動用申請書，經原告同
    意後貸放，按原告基準利率指數機動計息，並應按月攤還本
    息，如未依約清償，逾期在6個月以內，按上開利息10%，逾
    期超過6個月部分，則按上開利息20%加計違約金，並喪失期
    限利益，債務視同全部到期。詎被告宏凌公司自97 年6月14
    日起即未依約分期攤還，債務視同全部到期，經沖抵宏淩公
    司交付4紙客票及存款共計3,882,803元後，尚積欠本金7,33
    0,707 元及如附表所示之利息與違約金，經屢向被告催討，
    未獲置理，為此提起本件訴訟。並聲明：如主文第1項所示
    。
二、被告庚○○則以：伊並未授權宏淩公司會計丁○○在綜合額
    度授信契約上蓋用伊的印章，故伊並未擔任宏凌公司向原告
    貸款之連帶保證人。況且，伊已於97 年3月間請丁○○向原
    告承辦人員辛○○為終止連帶保證之意思表示，充其量只須
    負擔宏淩公司自97年1月至同年3月間申請動撥之債務等語，
    資為抗辯。並聲請：原告之訴駁回。
三、被告宏凌公司、乙○○、甲○○、己○○未於言詞辯論期日
    到場，亦未提出書狀作何聲明或陳述。
四、按當事人主張有利於己之事實，就其事實有舉證之責任。又
    私文書經本人簽名、蓋章或按指印者，推定為真正，民事訴
    訟法第277條及第358條分別定有明文。又私人之印章，由自
    己使用為常態，被人盜用為變態，主張變態事實之當事人，
    自應就此印章被盜用之事實負舉證之責任（最高法院86年度
    台上字第717 號判決意旨參照）。查原告主張本件綜合額度
    授信契約書上所蓋被告庚○○印章，乃其在授信約定書所留
    存之印鑑章，係屬真正等情，為被告庚○○所不爭執，復有
    綜合額度授信契約及授信約定書在卷可參（見本院卷第7至9
    頁，第28頁），則被告庚○○自應就其抗辯印章係遭宏凌公
    司會計丁○○盜蓋一節，負舉證責任，惟被告庚○○卻礙於
    同事情誼，不願當庭詰問丁○○關於盜蓋一事（見本院卷第
    89頁），後因原告不同意其要求僅負擔宏凌公司自97年1至3
    月債務後，被告庚○○再度聲請本院傳訊丁○○云云，惟證
    人丁○○不願再出庭並具狀請假在案，倘被告庚○○確遭丁○○盜蓋印章，而陷於財務風暴，何以僅請丁○○向原告表
    示終止保證之意？是被告庚○○上開辯詞，尚乏據可徵，自
    難採信。
五、又按保證人與債權人約定就債權人與主債務人間所生一定債
    之關係範圍內之不特定債務，預定最高限額，由保證人保證
    之契約，學說上稱為最高限額保證。此種保證契約如定有期
    間，在該期間內所生約定範圍內之債務，不逾最高限額者，
    均為保證契約效力所及。故在該保證契約有效期間內，已發
    生約定範圍內之債務，縱因清償或其他事由而減少或消滅，
    該保證契約依然有效，嗣後所生約定範圍內之債務，於不逾
    最高限額者，債權人仍得請求保證人履行保證責任（最高法
    院77 年台上字第943號著有判例可參）。從而，主債務為定
    有期間、額度，得循環借用之消費借貨契約，保證契約又隨
    借款契約同時簽立則凡該借款期間、額度內所發生之債務，
    均應負保證責任，此情形無民法第754 條之適用。查本件依
    綜合額度授信契約第1條第2項：「借款人得在前項各類授件
    額度內循環動用該類授信，惟各類授信動用額額合計不得超
    過授信綜合額度新台幣壹仟萬元…」，第2條第1項約定：「
    本授信額度之循環使用期間，除各類授信另有約定者外，自
    民國96年11月30日起至民國97年11月30日止…」，足見本件
    主債務定有期間及動用額度上限，自屬定有期間之最高限額
    保證債務，保證人不得援引民法第754 條規定提前終止保證
    責任。雖證人即原告板橋企金中心放款專員辛○○於本院審
    理時證陳：丁○○於97 年3月打電話向伊表示庚○○要終止
    保證，經伊告知關於宏凌公司增貸合約部分會免除庚○○部
    分，但舊有綜合額度授信部分，在明年換單時才會免除責任
    等語（見本院卷第77頁），惟本件既屬定有期間之保證債務
    ，則被告庚○○為提前終止保證，並抗辯僅須負擔宏凌公司
    自97年1至同年3月間之債務云云，自屬無理由。
六、綜上而論，本件原告主張之事實，業據其提出綜合額度授信
    契約、動用申請書、授信契約書、歷次利率變動表及繳款明
    細表等影本為證。而被告庚○○所為印章遭盜蓋及提前終止
    保證之抗辯，皆無可採。又被告宏凌公司、乙○○、甲○○
    、己○○已於相當時期受合法通知，而於言詞辯論期日不到
    場，亦未提出準備書狀爭執，依民事訴訟法第280條第3項前
    段準用同法第1 項規定，對原告主張之前開事實，視同自認
    。是本件原告主張之事實，堪信為真實。從而，原告依消費
    借貸及連帶保證之法律關係，請求被告連帶給付如主文第1
    項所示之本金、利息及違約金，為有理由，應予准許。
七、本件訴訟費用額確定為73,666元。
八、訴訟費用負擔之依據：民事訴訟法第85條第2項。
中    華    民    國    98    年    3     月    18    日
                        民事第六庭法官  傅中樂
以上正本係照原本作成。
如對本判決上訴，須於判決送達後20日內向本院提出上訴狀。
中    華    民    國    98    年    3     月    18    日
                                書記官  王文心


司法院資訊處製作；財團法人民間司法改革基金會備份。
